【裁判字號】    90,上訴,1350
【裁判日期】    900605
【裁判案由】    毒品危害防制條例
【裁判全文】
臺灣高等法院刑事判決                            九十年度上訴字第一三五號
    上  訴  人  臺灣桃園地方法院檢察署檢察官
    被      告  乙○○
    指定辯護人  本院甲○辯護人
右上訴人因被告毒品危害防制條例案件，不服臺灣桃園地方法院八十八年度訴字第一
三二號，中華民國八十九年十一月二十四日第一審判決（起訴案號：臺灣桃園地方法
院檢察署八十七年度偵字第一二六八五號）提起上訴，本院判決如左：
    主  文
原判決撤銷。
乙○○非法運輸化學合成麻醉藥品，處有期徒刑伍年，但免其刑之全部之執行。
    事  實
一、乙○○明知安非他命乃經行政院衛生署於民國（下同）七十九年十月九日以七九
    、十、九衛署藥字第九０四一四二號公告列入麻醉藥品管理條例第二條第四款所
    定「化學合成麻醉藥品」管理，並禁止非法販賣、運輸、持有，竟於八十二年六
    月三十日，自我國中正機場搭乘泰航六三四號班機，非法私運管制物品安非他命
    十七包出口入境大韓民國，並住宿於仁川市松島飯店，隨即交十七包安非他命交
    予韓籍人士金賢奎，而於同年七月八日晚上九時為該國警方查獲，嗣經該國高等
    法院判處有期徒刑五年（以上等情詳如附件所載），並於八十七年七月十七日執
    行完畢，而於同年八月十五日經該國法務部出入國管理局驅除出境遣返回台，而
    於中正機場為警逮捕。
二、案經內政部警政署航空警察局移請台灣桃園地方法院檢察署檢察官偵查起訴。
    理  由
一、訊之被告乙○○對於上揭犯行坦白承認，又查被告於八十二年六月三十日，自我
    國中正機場搭乘泰航六三四號班機，私運管制物品安非他命十七包出口入境大韓
    民國，並住宿於仁川市松島飯店，隨即交十七包安非他命交予韓籍人士金賢奎，
    而於同年七月八日晚上九時為該國警方查獲，嗣經該國高等法院判處有期徒刑五
    年（以上等情詳如附件所載），並於八十七年七月十七日執行完畢，而於同年八
    月十五日經該國遣返回台，而於中正機場為警逮捕等情，有內政部警政署入出境
    管理局傳真電報、我國駐韓國代表處傳真電報、相關護照影本、韓國檢察官執行
    指揮書、航空警察局公務電話紀錄表、旅客出入境紀錄查詢單、內政部警政署刑
    事警察局函、內政部警政署入出境管理局函及所檢附之韓國一、二審判決書影本
    在卷足憑。足認被告之自白與事實相符，事證明確，犯行堪以認定。
二、查安非他命係屬毒品危害防制條例第二條所稱之第二級毒品，復為行政院依據懲
    治走私條例第二條第四項授權公告之「公告管制物品項目及數額」所列甲項第四
    款（行為時之公告，此業經八十八年四月十四日行政院公法字第一四四０號函
    修正發布甲項第四款）所指之毒品類製劑；而自台灣地區私運出境至韓國地區，
    核其所為，核該當成立現行毒品危害防制條例第四條第二項之運輸第二級毒品罪
    及懲治走私條例第二條第一項私運管制物品出口罪。關於所犯毒品危害防制條例
    部分，因涉及法律變更之問題。按行為後法律有變更者，適用裁判時之法律。但
    裁判前之法律有利於行為人者，適用最有利於行為人之法律，刑法第二條第一項
    定有明文。查安非他命屬中樞神經興奮劑，具有輕微之成癮性，服用後會產生依
    賴性，耐藥性，並引起不安、頭昏、顫抖、亢進性反應、失眠、焦慮、譫妄、慢
    性中毒、精神障礙，類似精神分裂症之錯覺、幻覺、妄想及伴有行動與性格異常
    等副作用，其劑量增大時，甚或致死亡，而其慣用者，由於精神錯亂，更具有暴
    力攻擊及反社會行為等傾向，情況極為嚴重，尤以戒解不易，其毒害不在煙毒之
    下，是以行政院衛生署於七十九年十月九日以衛署藥字第九０四一四二號公告將
    之列為麻醉藥品管理條例第二條第四款所定「化學合成麻醉藥品類」管理，並於
    同年月十一日生效，被告運輸安非他命所為係犯同條例第十三條之一第二項第一
    款之非法運輸化學合成麻醉藥品罪，被告犯罪後政府為防制毒品危害、維護國民
    身心健康將安非他命列為第二級毒品，依毒品危害防制條例管制處罰，並於八十
    七年五月二十日公布，同年五月二十二日生效，本件被告行為後法律已有變更，
    比較新舊法結果，以裁判前之法律有利於行為人，依刑法第二條第一項但書，適
    用最有利行為人之法律即麻醉藥品管理條例第十三條之一第二項第一款非法運輸
    化學合成麻醉藥品罪處罰。其持有安非他命嗣進而運輸之，持有之低度行為應為
    運輸之高度行為所吸收，不另論罰。是依照刑法第二條第一項但書之規定被告運
    輸安非他命所為應論以修正前之麻醉藥品管理條例第十三條之一第二項第一款非
    法運輸化學合成麻醉藥品罪，並與所犯懲治走私條例第二條第一項私運管制物品
    出口罪，應係同時、地之同一行為所致，應依刑法第五十五條想像競合之規定從
    一重以修正前之麻醉藥品管理條例第十三條之一第二項第一款非法運輸化學合成
    麻醉藥品罪處斷。其中被告所犯懲治走私條例第二條第一項私運管制物品出口罪
    之犯行雖未經檢察官起訴在案，但因與已起訴之部分具有裁判上一罪之想像競合
    關係為起訴效力所及，本院自得併予審理，附此敘明。
三、原審基於：「、公訴人提出之韓國法院判決書係影本，並非正本，其文書之內
    容未經查證，無法遽認為真正。、又該院函請本院經外交部囑託我國駐韓代表
    處商請韓國最高法院提供本案偵查卷、審判卷、相關證物等資料，惟本院函轉駐
    韓代表處函，其內容為「‧‧二、關於司法院函協助洽請韓國最高法院提供國人
    乙○○所涉運輸安非他命案之裁判資料事，本處於本年一月下旬接獲外交部（八
    九）亞太字第８９０１００５９５號函後，即迅與韓國高等法院方面多次洽詢，
    惟韓國法院方面均以人權及保密為由，對於本處洽詢回應態度並不積極。本處爰
    再於本年三月間與高等行政法院處具然模事務官連繫，具氏告以，依韓國現行「
    檢察保存事務規則」第二十條規定、僅有被告、被告之法定代理人、刑事訴訟法
    第二十八條指定之特別代理人及渠等之律師、法定代理人、配偶、直系親族、兄
    弟姐妹及戶主」可予申請閱覽及謄寫裁判確定之記錄等語。三、嗣本處獲悉此間
    華僑譚永發先生之夫人係乙○○之胞姐，據有法定申請裁判資料之資格，本處爰
    於四月間至七月間三次派員前往其經營之餐館，並另多次以電話，洽其出面代向
    韓國法院申請上述裁判之資料，以轉供國內參考，惟迄今並未代為申請。本處爰
    透過外交管道已函請韓國外交通商部代為申請上述乙○○之裁判資料‧‧。」。
    「‧‧二、據韓國外交通商部本年八月二十三日函ＯＹＣ八七一九號節略覆告略
    以，洽請仁川地方法院提供上述資料並無結果‧‧。」。有本院八十九年八月十
    四日（８７）賓文實字第一０一九二號；八十九年九月二十日（八九）賓文實字
    第一二八二四號函、駐韓代表處八十九年八月二日韓部（八九）字第六九九號；
    八十九年九月六日韓部（八九）字第八０四號函在卷可參。從而，依兩國司法協
    助之外交途徑，仍無法取得上開卷證資料，即無從由該案之相關證人筆錄、證物
    及其檢驗報告等證據資料，以資證明被告乙○○確實自台灣攜帶安非他命赴韓。
    第按大韓民國之司法權與吾國之司法權係各別獨立，姑不論前揭判決僅係影本其
    真實性，尚待確認，已如前述，縱令認上開大韓民國司法文件屬實，然本於司法
    主權審判獨立原則，亦不能以被告乙○○已在韓國接受審判，經認定有罪之文件
    資料，做為本件審判之依據，而產生拘束吾國司法審判之效力。」等論點，固非
    無見。但按「認定犯罪事實所憑之證據，並不以直接證據為限，即綜合各種間接
    證據，本於推理作用，為其認定犯罪事實之基礎，仍非法所不許。」（最高法院
    二十七年度滬上字第六四號判例參照）經查，本件前揭犯行，除業據被告自白在
    卷外，復有內政部警政署刑事警察局函、內政部警政署入出境管理局函及所檢附
    之韓國一、二審判決書影本在卷足憑，縱原審透過相關查詢管道仍查無該二件判
    決之正本足供核對，但查被告於八十二年六月三十日，自我國中正機場搭乘泰航
    六三四號班機，運輸安非他命十七包入境大韓民國，並住宿於仁川市松島飯店，
    隨即交十七包安非他命交予韓籍人士金賢奎，而於同年七月八日晚上九時為該國
    警方查獲，嗣經該國高等法院判處有期徒刑五年（以上等情詳如附件所載），並
    於八十七年七月十七日執行完畢等情，有內政部警政署入出境管理局傳真電報、
    我國駐韓國代表處傳真電報、相關護照影本、韓國檢察官執行指揮書、航空警察
    局公務電話紀錄表、旅客出入境紀錄查詢單、被告入出境紀錄表足供為憑。觀諸
    前揭內政部警政署入出境管理局傳真電報、我國駐韓國代表處傳真電報，均詳細
    記載有被告之前揭犯行及被捕、審判結果及服刑經過情形，核與被告之自白相符
    。是縱缺乏韓方一、二審法院之判決正本可供核對，但綜合各種上揭間接證據，
    本於推理作用，應足以認定被告確有前揭犯罪事實無誤。即是，原審未予細查詳
    究，遽為被告無罪之判決，即有違誤。檢察官執此上訴指摘原判決不當，為有理
    由，應予撤銷改判。
四、本院爰審酌被告素行端正，並無不良前科紀錄，竟不事正途，觸犯本件之罪，戕
    害善良社會風氣，姑念已供承全部犯行，犯罪後態度良好，且現今因罹病致半身
    不遂而不良於行等情及其他一切情狀，量處如主如所示之刑。至於被告所非法運
    輸之十七包安非他命因已經韓國法院諭知沒收並執行銷毀完畢，是以並未經移送
    至我國扣案，殆已滅失而不復存在，是毋庸再為沒收之諭知，併此敘明。又按刑
    事訴訟法第二百九十九條第一項但書規定：被告犯罪已經證明者，應諭知科刑之
    判決。但免除其刑者，應諭知免刑之判決。次按刑法第三條規定：「本法於在中
    華民國領域內犯罪者，適用之。在中華民國領域外之中華民國船艦或航空機內犯
    罪者，以在中華民國領域內犯罪論。」又按同法第四條亦規定：「犯罪之行為或
    結果，有一在中華民國領域內者，為在中華民國領域內犯罪。」查被告自台灣地
    區私運毒品出境，因犯罪地有一在台灣地區，依法自得依我國刑事訴訟程序加以
    追訴處罰。但按同一行為雖經外國確定裁判，仍得依本法處斷。但在外國已受刑
    之全部或一部執行者，得免其刑之全部或一部之執行。再按「在外國已受刑之全
    部或一部執行者，得免其刑之全部或一部之執行，刑法第九條但書定有明文。此
    項免其刑之執行規定應於判決主文宣告之。」（最高法院七十年度台上字第一四
    八０號、七十一年度台上字第五四四五號判決參照）經查被告所犯本件之罪在韓
    國經判處有期徒刑五年，並已在韓國受刑之全部執行完畢，此有上揭內政部警政
    署入出境管理局傳真電報、我國駐韓國代表處傳真電報、韓國檢察官執行指揮書
    、航空警察局公務電話紀錄表、內政部警政署刑事警察局函、內政部警政署入出
    境管理局函及所檢附之韓國一、二審判決書影本在卷足憑，本院爰認本件依法應
    免其刑之全部之執行為適當，是併予諭知如主文所示。
五、據上論斷，應依刑事訴訟法第三百六十九條第一項前段、第三百六十四條、第二
    百九十九條第一項但書，麻醉藥品管理條例第十三條之一第二項第一款，懲治走
    私條例第二條第一項、第十一條，刑法第十一條前段、第二條第一項但書、第五
    十五條、第九條但書，判決如主文。
本案經檢察官郭文東到庭執行職務。
中      華      民      國      九十      年      六    月      五      日
                              臺灣高等法院刑事第九庭
                                  審判長法  官  李  文  成
                                        法  官  官  有  明
                                        法  官  周  盈  文
右正本證明與原本無異。
如不服本判決應於收受送達後十日內向本院提出上訴書狀，其未敘述上訴之理由者並
得於提起上訴後十日內向本院補提理由書（均須按他造當事人之人數附繕本）。
                                        書記官  余  姿  慧
中      華      民    國    九十    年     六     月       七       日
附錄：本案論罪科刑法條全文
刑法第九條：
同一行為雖經外國確定裁判，仍得依本法處斷。但在外國已受刑之全部或一部執行者
，得免其刑之全部或一部之執行。


司法院資訊處製作；財團法人民間司法改革基金會備份。
